臺灣彰化地方法院彰化簡易庭民事判決
111年度彰簡字第338號
原      告  楊許牡丹
            吳錦    
共      同
訴訟代理人  楊讀義律師
被      告  張文瑞  

訴訟代理人  林威宏  
上列當事人間請求損害賠償事件，本院於民國111年9月27日言詞
辯論終結，判決如下：
    主  文
一、被告應給付原告楊許牡丹新臺幣549,774元，及自民國111年
    5月28日起至清償日止，按週年利率百分之5計算之利息。
二、被告應給付原告吳錦新臺幣6,224元，及自民國111年5月28
    日起至清償日止，按週年利率百分之5計算之利息。
三、原告其餘之訴駁回。
四、訴訟費用新臺幣11,790元，由被告負擔其中新臺幣6,602 元
    ，餘由原告負擔。
五、本判決第一項得假執行。但被告如以新臺幣549,774元為原
    告楊許牡丹預供擔保後，得免為假執行。
六、本判決第二項得假執行。但被告如以新臺幣6,224元為原告
    吳錦預供擔保後，得免為假執行。
七、原告其餘假執行之聲請駁回。 
    事實及理由
一、原告主張：
  ㈠訴外人柯錦輝於民國110年2月24日下午3時22分許，騎乘其配
    偶即原告吳錦所有車牌號碼000-000號普通重型機車(下稱系
    爭車輛)，後座搭載原告楊許牡丹，行經彰化縣彰化市中山
    路1段與雲長路口由東往西方向行駛，當時適有同向由被告
    駕駛車牌號碼00-0000號自用小貨車(下稱肇事車輛)行駛在
    後，因邊開車邊找路，分神從後方擦撞前方同行之系爭車輛
    ，致柯錦輝及原告楊許牡丹人車倒地，原告楊許牡丹因此受
    有右足背及下肢三度擦傷、右足踝挫傷及傷口潰瘍併蜂窩性
    組織炎、右踝傷口潰瘍併肌腱壞死及垂足畸形等傷勢(下稱
    系爭傷勢)。爰依民法第184條第1項、第191條之2、第193條
    、第195條第1項之規定提起本件訴訟。
  ㈡原告因被告過失行為所受之損害，包含下列費用：
　　1.原告楊許牡丹部分：⑴醫療費用207,074元。⑵看護費278,7
      00元(含住院期間看護費62,700元、出院後居家看護費216
      ,000元)。⑶精神慰撫金500,000元，合計985,774元。
　　2.原告吳錦部分：系爭車輛維修費用11,840元(含零件6,240
      元、工資5,600元)。
  ㈢聲明：
　  1.被告應給付原告楊許牡丹985,774元，及自起訴狀繕本送
      達翌日起至清償日止，按週年利率5%計算之利息。
　　2.被告應給付原告吳錦11,840元，及自起訴狀繕本送達翌日
      起至清償日止，按週年利率5%計算之利息。　
　  3.願供擔保，請准宣告假執行。　
二、被告則以：被告就系爭車禍事故應負全責沒有意見，但就原
    告的請求均有爭執。原告許楊牡丹於111年2月24日車禍受傷
    時，只有三度擦傷，到同年4月才再次就右足踝挫傷及傷口
    潰瘍併蜂窩性組織炎、右踝傷口潰瘍併肌腱壞死及垂足畸形
    等傷勢(下稱系爭後續傷勢)就診，應該是疏於照顧傷口，才
    導致後續嚴重的傷勢，故醫療費用應扣除蜂窩性組織炎部分
    ，而看護費用與本件車禍無關，另精神慰撫金額過高。另就
    原告吳錦部分，系爭車輛維修金額零件部分應折舊等語。並
    聲明：原告之訴駁回。
三、本院之判斷：
  ㈠原告主張上開發生車禍之過程及原告許楊牡丹受有系爭傷勢
    等事實，提出道路交通當事人登記聯單、強制汽車責任保險
    電子式保險證、事故照片、初步分析研判表、訴外人彰化基
    督教醫療財團法人彰化基督教醫院(下稱彰基醫院)診斷書、
    門診收據、彰化林外科診所診斷證明書、就醫收據明細表、
    秀傳醫療社團法人秀傳紀念醫院(下稱秀傳醫院)診斷證明書
    、收費證明、華國樹骨科診所診斷證明書、傷勢照片、調解
    不成立證明書、免用統一發票收據、維修估價單、統一發票
    、行車執照等為證，復經本院調取交通事故資料核閱屬實。
    被告除就原告是否因系爭車禍，受有右足踝挫傷及傷口潰瘍
    併蜂窩性組織炎、右踝傷口潰瘍併肌腱壞死及垂足畸形等傷
    勢有爭執外，其餘均不爭執，堪信為真。是本件爭點應為：
    1.原告之右足踝挫傷及傷口潰瘍併蜂窩性組織炎、右踝傷口
    潰瘍併肌腱壞死及垂足畸形傷勢與系爭車禍是否有因果關係
    ？2.本件原告可請求之損害賠償金額為何？茲析述如下。
  ㈡因故意或過失不法侵害他人之權利者，負損害賠償責任；汽
    車、機車或其他非依軌道行駛之動力車輛，在使用中加損害
    於他人者，駕駛人應賠償因此所生之損害。但於防止損害之
    發生，已盡相當之注意者，不在此限；不法侵害他人之身體
    或健康者，對於被害人因此喪失或減少勞動能力，或增加生
    活上之需要時，應負損害賠償責任；不法侵害他人之身體、
    健康、名譽、自由、信用、隱私、貞操，或不法侵害其他人
    格法益而情節重大者，被害人雖非財產上之損害，亦得請求
    賠償相當之金額，民法第184條第1項前段、第191條之2、第
    193條第1項、第195條第1項前段分別定有明文。其次，汽車
    行駛時，駕駛人應注意車前狀況及兩車並行之間隔，並隨時
    採取必要之安全措施，不得在道路上蛇行，或以其他危險方
    式駕車，道路交通安全規則第94條第3項定有明文。查被告
    於上揭時、地駕駛肇事車輛，疏未注意車前狀況及兩車並行
    之間隔，並隨時採取必要之安全措施，致與同向前方由訴外
    人柯錦輝騎乘、附載原告楊許牡丹之系爭車輛發生擦撞，造
    成柯錦輝、原告楊許牡丹人車倒地，原告楊許牡丹受有上開
    傷害等情，已認定如前，足認被告之行為與原告2人所受損
    害間有相當因果關係，被告復未舉證證明其就防止損害發生
    已盡相當之注意，自應就不法侵害原告楊許牡丹之身體、健
    康、原告吳錦之財物損失等，負賠償責任，則原告2人請求
    被告賠償其所受損失，即屬有據。
  ㈢被告固否認原告楊許牡丹之系爭後續傷勢與本件事故有相當
    因果關係，然查，原告楊許牡丹在系爭事故發生後，於當日
    接受彰基醫院診治後，隔日即開始於華國樹骨科診所接受治
    療右腳踝扭傷和併蜂窩性組織炎等傷勢，後續分至彰化林外
    科診所、秀傳醫院持續醫治，業據提出彰化林外科診所、秀
    傳醫院、華國樹骨科診所診斷證明書為證(見本院卷第39頁
    、第41頁、第189頁)，且經本院函詢彰基醫院關於系爭後續
    傷勢與系爭事故是否有因果關係後，該院亦於111年9月12日
    以一一一彰基病資字第1110900016號函本院略稱：「患者楊
    許牡丹於110年2月24日急診，當時無明顯燒燙傷、但亦無法
    完全排除擦傷導致之熱灼傷之可能。…。110年2月24日於急
    診就醫時有拍攝傷口照片，當時有向女婿柯錦輝先生衛教返
    家傷口照護。…三、一般人如因車禍受有下肢三度擦傷，依
    正常照護情形勢亦可能發生導致傷口潰瘍併蜂窩性組織炎、
    右踝傷口潰瘍病肌腱壞死、垂足畸形之症狀，不一定是因傷
    後照護不當所致」(見本院卷第198-1頁、第198-2頁)，又依
    原告所提華國樹骨科診所診斷證明書所示「原告許楊牡丹應
    診日期自110年2月25日至同年4月28日止，共8天10次，病名
    ：2.右腳踝扭傷合併蜂窩性組織炎」等語明確(見本院卷第1
    89頁)，被告復未提出任何具體事證可資證明原告疏於照護
    傷口情形，所辯殊難憑採。是原告楊許牡丹所罹系爭後續傷
    勢，既係其因系爭事故受有右足背及下肢三度擦傷、右足踝
    挫傷之可能後遺症，且其傷口亦無照顧不周等情事介入，則
    原告主張上開傷勢同屬系爭事故所造成，被告應負賠償責任
    ，當堪認有憑。
  ㈣茲就原告所得請求被告賠償之金額，審核如下：　
    1.原告楊許牡丹部分：
　　⑴醫療費用部分：
　　　原告楊許牡丹主張因本件事故受有系爭傷勢，因而支出醫
      藥費用共計207,074元，提出彰基醫院、彰化林外科診所
      、秀傳醫院出具之診斷書、門診收據、就醫收據明細表、
      收費證明等為證，且依其治療項目及明細觀之，核屬治療
      其所受傷害之必要花費，應予准許。 
　　⑵看護費用部分：
　  ①原告主張請求自110年8月9日起至同年月20日(第一次住院
      期間，共11日)、110年8月31日起至同年9月15日(第二次
      住院期間，共16日)，因系爭傷勢需住院治療，住院期間
      需專人照顧，因此支出看護費62,700元等情，提出免用統
      一發票收據等為證。觀諸原告所提出之秀傳醫院110年10
      月12日診斷書記載略以：「原告楊許牡丹因右踝傷口潰瘍
      併肌腱壞死、垂足畸形，於110年8月9日入院，110年8月9
      日、12日、16日進行傷口清創及傷口負壓引流手術治療，
      110年8月20日出院。又於110年8月31日入院，當日行經內
      視鏡右踝骨融合即傷口負壓引流手術，110年9月8日行右
      踝傷口自體皮膚移植手術治療，於同年月15日出院，共16
      天，住院期間需專人照顧…」等語(見本院卷第41頁)，堪
      認原告楊許牡丹主張其住院期間需專人照顧為真，屬照顧
      其因系爭傷害所為之必要花費，且專業看護24小時之收費
      行情約2,300元至2,500元左右，乃本院職務上已知之事實
      ，是原告聘請全日看護費用以每日2,400元計算，並未逾
      越社會一般看護行情價格，是原告楊許牡丹請求住院期間
      看護費62,700元(計算式：2,400元×〈11日＋16日〉＋3小時看
      護費900元＝62,700元)，為有理由，應予准許。
　　②另原告楊許牡丹主張出院後需居家看護3個月之看護費用21
      6,000元部分，依原告提出秀傳醫院診斷書記載略以：「
      需休養3個月及專人照顧3個月…」等語(見本院卷第41頁)
      ，堪認原告主張出院後3個月，需專人照護為真，應予准
      許。又親屬代為照顧原告之起居，固係基於親情，但親屬
      看護所付出之勞力並非不能評價為金錢，雖因二者身分關
      係而免除被害人之支付義務，惟此種基於身分關係之恩惠
      ，自不能加惠於加害人。故由親屬看護時雖無現實看護費
      之支付，仍應認原告受有相當於看護費之損害，得向侵權
      行為人請求賠償，始符公平原則。是原告雖未提出該段期
      間支出看護費用之證明，而係由其家人照顧，仍得請求相
      當於看護費用之損害賠償。審酌原告所受傷害情狀，衡以
      一般親屬之照護技巧及照護時間多半不如專業看護人員，
      認原告全日看護費用應以每日2,000元計算為合理適當。
      從而，原告請求被告給付看護費用180,000元(計算式：2,
      000元×90日＝180,000元)，為有理由，應予准許，逾此部
      分之請求，尚乏依據，不應准許。
　　③綜上，原告可請求之看護費用為242,700元(計算式：62,70
      0元＋180,000元＝242,700元)。　
　　⑶精神慰撫金部分：　
　　  人格權受侵害時，以法律有特別規定者為限，得請求損害
      賠償或慰撫金，民法第18條第2項定有明文。又不法侵害
      他人人格權，被害人受有非財產上損害，請求加害人賠償
      相當金額慰撫金時，法院對於慰撫金之量定，應斟酌實際
      加害情形，所造成影響、被害人痛苦之程度、兩造之身分
      地位、經濟情形及其他各種狀況，以核定相當之數額(最
      高法院47年度台上字第1221號、51年度台上字第223號判
      決意旨參照)。本院審酌原告因被告之過失傷害行為，受
      有系爭傷勢(見本院卷第41-47頁)，其精神上自受有相當
      之痛苦，並參酌兩造之身分、教育程度、經濟狀況、本件
      事發原因、經過、被告侵權行為情節及原告所受之傷害程
      度等一切情況，認原告請求被告賠償精神慰撫金500,000
      元，尚屬過高，應以100,000元方屬適當。
　　⑷綜上，本件原告楊許牡丹得請求被告賠償之金額為549,774
      元【計算式：207,074元＋242,700元＋100,000元＝549,774
      元】。另原告楊許牡丹尚未請領強制汽車責任險理賠金，
      故不予扣除。
　　2.原告吳錦請求系爭車輛維修費用部分：
      不法毀損他人之物者，被害人得請求賠償其物因毀損所減
      少之價額；負損害賠償責任者，除法律另有規定或契約另
      有訂定外，應回復他方損害發生前之原狀；第一項情形，
      債權人得請求支付回復原狀所必要之費用，以代回復原狀
      ，民法第196條、第213條第1項、第3項分別定有明文。又
      物被毀損時，被害人除得依民法第196條請求賠償外，並
      不排除民法第213條至第215條之適用，惟民法第196條之
      規定即係第213條之法律另有規定，請求賠償物被毀損所
      減少之價額，得以修復費用為估定之標準，但以必要者為
      限，例如：修理材料以新品換舊品，應予折舊。經查，原
      告吳錦就系爭車輛支出修理費用11,840元(含零件6,240元
      、工資5,600元)，其中零件部分，係以新零件代替舊零件
      ，依據前揭說明，自應將零件折舊部分予以扣除。參照卷
      附原告提出系爭車輛行車執照，系爭車輛係於103年7月出
      廠之普通重型機車，惟不知當月何日，應類推適用民法第
      124條第2項後段，推定為103年7月15日，計算至本件車禍
      發生日即110年2月24日止，是其遭毀損時出廠已逾3年，
      宜以定率遞減法計算折舊。又依行政院所頒「固定資產耐
      用年數表」及「固定資產折舊率表」之規定，機車之耐用
      年數為3年，依定率遞減法每年折舊1000分之536，又其最
      後1年之折舊額，加歷年折舊累計額，其總和不得超過該
      資產成本原額10分之9。是系爭車輛零件部分扣除折舊額
      後，原告得請求之零件修理費為624元【計算式：6,240元
      ×1/10=624元】，連同無庸折舊之其餘費用合計6,224元(
      計算式：624元＋5,600元＝6,224元)，是系爭車輛之修復必
      要費用為6,224元。
  ㈤本件原告2人請求被告賠償上開費用，係以支付金錢為標的，
    且無確定給付期限，是原告就上揭所得請求之金額，請求自
    起訴狀繕本送達被告翌日即111年5月28日(見本院卷第143頁
    )起至清償日止，按週年利率5%計算之利息，合於民法第229
    條第2項、第233條第1項前段及第203條規定，併應准許。
四、綜上所述，原告依民法第184條第1項前段、第191條之2前段
    、第193條第1項、第195條第1項之規定，請求被告分別給付
    原告楊許牡丹549,774元、原告吳錦6,224元，及均自起訴狀
    繕本送達被告翌日即111年5月28日起至清償日止，按週年利
    率5%計算之利息，為有理由，應予准許；超過此部分之請求
    ，則無理由，應予駁回。
五、本件事證已臻明確，兩造其餘攻擊防禦方法及所提證據，核
    與判決結果無影響，毋庸逐一論述。　
六、本件原告勝訴部分，係就民事訴訟法第427條訴訟適用簡易
    程序所為被告敗訴之判決，依同法第389條第1項第3款規定
    ，應依職權宣告假執行，並依同法第392條第2項規定，依職
    權宣告被告如預供相當擔保，得免為假執行。又原告就勝訴
    部分所為宣告假執行之聲請，僅在促使法院為此職權之行使
    ，本院自不受其拘束，仍應逕依職權宣告假執行，惟此部分
    聲請既已依職權宣告，無再命原告提供擔保之必要，此部分
    不另為准駁之諭知。原告敗訴部分所為假執行之聲請，因訴
    之駁回而失其依據，併應駁回。
七、訴訟費用負擔之依據：民事訴訟法第79條、第85條第1項前
    段。
中　　華　　民　　國　　111 　年　　10　　月　　18　　日
                  臺灣彰化地方法院彰化簡易庭
                      法  官  范嘉紋
以上正本係照原本作成。
如對本判決上訴，須於判決送達後20日內向本院提出上訴狀(須
附繕本)。如委任律師提起上訴者，應一併繳納上訴審裁判費。
中　　華　　民　　國　　111 　年　　10　　月　　18　　日
　　　　　　　　　　　書記官  顏麗芸